臺灣臺中地方法院刑事判決　　　　　　　　　　　　　九十年度易字第三一七五號
　　公　訴　人　臺灣臺中地方法院檢察署檢察官
　　被　　　告　戊○○
　　選任辯護人　李秋瑩律師
右列被告因毀棄損壞案件，經檢察官提起公訴（九十年度偵字第一五二八號），本院
判決如左：
    主      文
戊○○無罪。
    理      由
一、公訴意旨略以：被告戊○○與告訴人甲○○二人所有之之房屋係相互毗鄰，分別
    坐落於台中縣大里市○○○段一三七之一二及一三五之四○地號（重測後新編為
    大里市○○段九八九及九八八地號），惟建商李宗夫（已歿）當初承建甲○○現
    住房屋時，佔據到鄰地地主乙○○之土地，嗣李宗夫出面與乙○○協議，由甲○○父親陳新添與乙○○兩造辦理互換或買賣移轉登記，然因故未能踐行，日後乙○○以該筆土地另與他家建商合建房屋，並將分得甲○○現有房屋隔壁之房子轉
    售予被告戊○○，迨被告戊○○知悉此事後即心生不滿，加上平日與甲○○相處
    不和諧，竟於民國八十九年八月六日，在台中縣大里市○○○街八十五號住處，
    將甲○○所有建蓋在其土地上之兩戶住家間之圍牆（下稱系爭圍牆）拆除，足生
    損害於甲○○。因認被告戊○○涉犯刑法第三百五十四條之毀棄損壞罪嫌。
二、按犯罪事實應依證據認定之，無證據不得推定其犯罪事實，又不能證明被告犯罪
    者，應諭知無罪之判決，刑事訴訟法第一百五十四條、第三百零一條第一項定有
    明文。又告訴人之告訴，係以使被告受刑事訴追為目的，是其陳述是否與事實相
    符，仍應調查其他證據以資審認；且認定不利被告之事實，須依積極證據，苟積
    極證據不足為不利於被告事實之認定時，即應為有利被告之認定，各有最高法院
    五十二年台上字第一三００號、三十年上字第八一六號判例意旨可參。
三、本件公訴人認被告涉犯上開罪嫌，無非係以告訴人甲○○之指訴、證人丙○○○
    、乙○○、周金德、周夏之證述，並有新舊土地登記謄本三份、新舊地籍圖謄本
    二份、辦理土地移轉登記切結書一份及毀損照片三幀附卷可憑及檢察官至現場勘
    驗無誤後，製有勘驗筆錄一份及照片三十幀在卷可稽、房屋買賣合約書中有關建
    材之記載，為其主要論據。本件訊據被告固坦承於右揭時、地拆除系爭圍牆之情
    ，惟堅詞否認有何毀棄損壞之之犯行，辯稱：系爭圍牆係伊再向乙○○購買上開
    房地後始僱用丁○○興建，且因九二一地震後，該圍牆有裂痕，已危及安全，才
    將圍牆拆除，並無毀棄損壞之犯意等語。經查：
（一）證人乙○○於本院調查時結證稱：「有，房子連土地一起賣，在六十九年三月
      二十五日賣給被告的。」、「（你賣房子給被告當時，該圍牆是否已存在？）
      還沒有。當時找建商合建後，要分土地時才發現當時陳新添（告訴人之父）房
      子佔用到我的土地。」、「（系爭圍牆何時建的）我不知道。我賣給戊○○及
      過戶時均沒有（系爭）圍牆。」等語（見本院九十年十二月十一日訊問筆錄）
      ，而證人丁○○亦結證稱：「我是水泥工，本件圍牆是我在七十年間做的，建
      築物剛完工，尚未有人住進去，是作週邊的圍牆，有幾支柱子我不清楚，大約
      一人高，磚頭的建材，是被告請我去做的，承作多少錢我忘記了。」、「圍牆
      位置、範圍均是被告指示。除了前面以外其餘三邊是我做的。我不知道建築的
      圍牆有佔到別人的土地。三面牆的建材相同、也是同一個時間完成。」等語明
      確，另證人蔡金文亦於本院調查時結證稱：「我是被告的鄰居，本件圍牆的建
      造經過我了解。當初被告僱工築牆的時候我有看見，圍牆不是建設公司建造的
      。」等語（均見本院九十一年一月十五日訊問筆錄）。又依檢察官至現場勘驗
      後所製作勘驗筆錄內所附之現場圖觀之，若建設公司於上開房屋完工後，在興
      建與告訴人其他相鄰住戶之圍牆同時，亦完成興建系爭圍牆，且亦委託相同之
      人施工，何以獨告訴人與被告間系爭圍牆之柱子位置、數量與其他住戶間之圍
      牆不同？顯見告訴人所稱系爭圍牆係由建設公司所興建乙節，顯有不實，而觀
      之上開證人所言，與偵查中之證言並無矛盾之處，且證人乙○○係與建商合建
      之地主，對於交屋時系爭圍牆是否已存在之情，當應最為知悉，是被告辯稱系
      爭圍牆確係由伊僱用證人丁○○興建，應有處分權等語，應屬可採。
（二）而證人乙○○於偵訊中係明確稱證：出售上開房地與被告戊○○之時並未有系
      爭圍牆等語（見偵查卷第六五頁），並未證稱系爭圍牆係由建商所興建之情；
      又證人即建設公司之承包商周金德、周夏固於偵查中均證稱：告訴人房屋四周
      均有圍牆，交屋給告訴人時，被告房子還沒蓋好，被告亦未入內居住等語（見
      偵查卷第七七頁反面），惟另一證人即告訴人之母丙○○○於本院至現場勘驗
      時陳稱：被告僱工興建圍牆時，告訴人尚未到上開房屋居住等語（見本院九十
      一年一月二十三日勘驗筆錄），因證人周金德、周夏之證言與證人丙○○○之
      證言已有齟齬之處，且證人丙○○○復係告訴人之母，其證言有利於告訴人乃
      屬當然，是其三人之證言顯係迴護告訴人之詞，不足採信。又參之前開所述依
      檢察官至現場勘驗所製有勘驗筆錄內之現場圖與證人周夏所繪製之現場圖觀之
      ，若系爭圍牆真係由建設公司委託周金德、周夏二人興建，且係與其他相鄰住
      戶之圍牆同時興建，何以獨獨告訴人與被告間之圍牆柱子之位置、數量與其他
      住戶間之圍牆不同等情，足認證人周金德、周夏、丙○○○三人之證言顯係迴
      護告訴人之詞，不足採信。另雖房屋買賣合約書中有關建材之記載雖載明「每
      戶附贈前圍牆及大門」，然系爭圍牆非屬該房屋買賣合約書中所稱之住戶之前
      圍牆，業據本院到場勘驗屬實，製有勘驗筆錄一份，是公訴人據此認定上開房
      屋興建之時即有系爭圍牆，尚屬無據。
（三）綜上所述，系爭圍牆既係由被告僱工興建，則被告主觀上認定對系爭圍牆有處
      分權，應與常理無違。是被告因系爭圍牆在九二一地震後已有裂痕，為顧及安
      全，乃將之拆除，被告主觀上應無毀棄損壞之犯意甚明。此外，復查無其他積
      極證據足資證明被告有何公訴人所指之毀棄損壞犯行，因不能證明被告犯罪，
      自應為無罪之諭知。
據上論斷，應依刑事訴訟法第三百零一條第一項，判決如主文。
中      華      民      國     九十一     年     三    月     二十二    日
                              臺灣臺中地方法院刑事第四庭
                                  法  官  王  世  華
右正本證明與原本無異。
如不服本判決，應於判決送達後十日內向本院提出上訴狀，上訴於臺灣高等法院臺中
分院( 須附繕本 )。
                                  書記官
中      華      民      國     九十一     年     三    月     二十二    日
